臺灣高等法院刑事判決　　　　　　　 100年度上易字第2297號
上　訴　人
即　被　告　陳央得
上列上訴人因竊盜案件，不服臺灣臺北地方法院100年度易字第
1079號，中華民國100年8月19日第一審判決（起訴案號：臺灣臺
北地方法院檢察署100年度偵字第5414號），提起上訴，本院判
決如下：
    主  文
上訴駁回。
    事  實
一、陳央得前於民國（下同）94年間，曾因竊盜案件，經臺灣桃
    園地方法院以94年度桃簡字第1660號判決判處有期徒刑5月
    確定，於95年8月14日縮短刑期執行完畢。詎其猶不知悔改
    ，竟與真實姓名、年籍不詳之成年男子，基於意圖為自己不
    法所有之犯意聯絡，於98年11月5日凌晨2至3時許，攜帶客
    觀上足以對人之生命、身體、安全構成威脅，具有危險性，
    且可供兇器使用之Ｔ型螺絲起子及油壓剪各1支，前往位於
    新北市○○區○○路3段61-67號「東南庭園社區」（下稱「
    東南庭園社區」），先由陳央得或姓名、年籍不詳之成年男
    子以前開Ｔ型螺絲起子插入「東南庭園社區」大門旁之電鎖
    鎖孔，強行毀壞該大門電鎖（普通毀損罪部分未據告訴）而
    使大門開啟後，侵入「東南庭園社區」公共區域、樓梯間及
    地下室（無故侵入住宅罪部分未據告訴），再以前開油壓剪
    剪斷設置於該地下室電箱內、由「東南庭園社區」主任委員
    莊重恩所管領之電纜線（普通毀損罪部分未據告訴），然此
    舉造成該社區之公共設施（含地下室照明設備）喪失電力而
    使地下室黑暗難辨，致未能繼續竊取電纜線之犯行，始未得
    逞。嗣莊重恩於同日上午7時許，因接獲「東南庭園社區」
    住戶反應電梯無法使用，乃前往地下室查看電箱，並報警處
    理，及調閱該社區內設置之監視錄影畫面得知上情，再經到
    場之新北市政府警察局新店分局偵查隊鑑定小組員警陳長明
    將現場採得之煙蒂1支送鑑定結果，發現該煙蒂DNA型別與陳
    央得DNA型別相符，而查知上情。
二、案經新北市政府警察局新店分局移送臺灣臺北地方法院檢察
    署偵查起訴。
    理  由
壹、證據能力部分：
    按被告以外之人於審判外之言詞或書面陳述，除法律有規定
    者外，不得作為證據。被告以外之人於審判外之陳述，雖不
    符刑事訴訟法第159條之1至第159條之4之規定，而經當事人
    於審判程序同意作為證據，法院審酌該言詞陳述或書面陳述
    作成時之情況，認為適當者，亦得為證據；當事人、代理人
    或辯護人於法院調查證據時，知有第159條第1項不得為證據
    之情形，而未於言詞辯論終結前聲明異議者，視為有前項之
    同意。刑事訴訟法第159條第1項、第159條之5分別定有明文
    。其立法意旨係在於傳聞證據未經當事人之反對詰問予以核
    實，原則上先予排除；惟若當事人已放棄反對詰問權，於審
    判程序中表明同意該等傳聞證據可作為證據；或於言詞辯論
    終結前未聲明異議，基於尊重當事人對傳聞證據之處分權及
    證據資料愈豐富，愈有助於真實發見之理念，且強化言詞辯
    論主義，使訴訟程序得以順暢進行，上開傳聞證據亦均具有
    證據能力。查本判決下列所引用之各項證據方法之證據能力
    ，檢察官、被告陳央得於本院審判期日中均未予爭執，且迄
    至言詞辯論終結前亦未再聲明異議，本院審酌該等言詞陳述
    及書面陳述作成時之情況，並無違法取證或有其他瑕疵，亦
    認以之作為證據為適當，依前開規定，自有證據能力而得採
    為本件認定事實之基礎。
貳、實體方面：
一、訊據上訴人即被告固不否認於上開時、地，有2名男子持器
    具侵入「東南庭園社區」，至地下室欲竊取設置該處之電箱
    內電纜線而剪斷電纜線，並坦承其有抽煙習慣及上開煙蒂1
    支之DNA型別與其DNA型別相符之事實，惟矢口否認有何竊盜
    犯行，辯稱：伊沒有到過遭竊地點，亦不認識前開監視器畫
    面中之2人，該煙蒂應非在案發地點採得，本案如為伊所為
    ，伊一定會承認云云。惟查：
(一)「東南庭園社區」於98年11月5日凌晨2、3時許，有2名男子
    持可供兇器使用之Ｔ型螺絲起子及油壓剪各1支，先由其中1
    名男子以前開Ｔ型螺絲起子插入「東南庭園社區」大門旁之
    電鎖鎖孔，強行毀壞該大門電鎖而使大門開啟後，侵入「東
    南庭園社區」公共區域、樓梯間及地下室，再以前開油壓剪
    剪斷設置於該地下室電箱內之電纜線之事實，業經證人莊重
    恩於警詢時證述：伊住處大樓地下室公用高壓電纜線遭人剪
    斷，伊發現有2名男子，於98年11月5日凌晨2至3時間，從住
    處大樓門口進入地下室後打開其內鐵箱，不知用何工具剪斷
    公用高壓電纜線，但當時並未將電纜線取走等語（見偵查卷
    第6頁至第7頁）；復於原審審理時證稱：伊因對工程方面較
    為熟悉，所以被推派為「東南庭園社區」主委，伊於98年11
    月5日約早上7時，因住戶通報電梯無法使用，伊便下去地下
    室查看，發現靠近發電機處的電纜線被人剪斷，可能是剪斷
    以後沒有電，所以電梯無法使用，伊立刻以電話報案，警察
    約20分鐘後到場，後來伊自行觀看大門外面、裡面以及地下
    室監視器，發現當日凌晨有2名身材胖胖的男子，拿1支類似
    螺絲起子的T形工具，插入大樓1樓公共大門旁對講機之電鎖
    鎖洞轉動（鎖頭壞掉），大門開啟後，走進67號公共空間，
    再從電梯旁樓梯下去地下室，其中1人叼著煙，犯嫌只在電
    纜線上剪1刀，讓電纜線斷掉，當日伊發現在現場發電機蓄
    電池旁之地上有1枚煙蒂，因為社區住戶很少人抽菸，伊便
    請鑑識人員處理，此為本社區僅有之1次遭人剪斷電纜線導
    致斷電及電纜線遭竊紀錄等語（見原審卷第59頁至第61頁）
    。證人陳長明於原審審理時到庭證述：伊於98年11月間任職
    於新北市政府警察局新店分局偵查隊鑑定小組，於同月5日
    早上約8時許，深坑分駐所接獲報案至現場查看確有此事後
    ，通知伊前往現場，證人莊重恩帶同伊至該社區地下室之遭
    破壞地點，該處是暗的，伊以隨身攜帶之手電筒照明，見該
    現場電纜線部分遭剪斷，剪斷部分係在電箱內，犯嫌應係使
    用油壓剪剪斷電纜線（情形如原審卷第54頁下方照片所示）
    ，並經證人莊重恩告知現場地上遺留煙蒂，伊見煙蒂很新鮮
    ，因為煙蒂所在位置旁邊尚有煙灰，與煙蒂放久後煙蒂濾嘴
    部分泛黃不同，伊便拿圓形白色濾紙，以鉗子夾取放在濾紙
    上包好，再放進證物袋封存，送去刑事鑑定中心鑑驗。除了
    採集煙蒂送鑑定外，現場有拍照及採集指紋，但因電箱質料
    滿粗糙而未能採集到指紋等語（見原審卷第61頁反面至第63
    頁）為證。復有現場採證照片及光碟、證人莊重恩當庭繪製
    之「東南庭園社區」位置分布圖在卷可稽（見原審卷第51頁
    至第55頁、第66頁）。是以，「東南庭園社區」於前開時間
    ，遭2名成年男子攜帶兇器、毀壞安全設備、於夜間侵入住
    宅內，剪斷設置於該社區地下室電箱內之電纜線之事實，應
    堪認定。另被告於本院亦自承其身高168公分，體重76公斤
    （見本院卷第41頁反面），顯逾標準體重(168－80)×0．7
    ＝61．6)甚多，核與證人莊重恩所描述竊嫌身材胖胖的，大
    致相符。
(二)又該2名成年男子所為前開犯行係為遂行其竊取該處電纜線
    之事實，業據證人陳長明於原審審理時證述：「（問：你鑑
    識的工作大約從事多久？）約9年。」、「（問：依照你的
    專業經驗，從現場的電纜線剪斷情形，有無辦法判斷是要竊
    取電纜線還是單純破壞電纜線？）他們這是要抽取電纜線的
    手法。」（見原審卷第62頁正反面）。具有工程背景之證人
    莊重恩亦於原審審理時證稱：「（問：依證人觀看現場狀況
    ，該進入大廈之犯嫌剪斷電纜線之目的為何？）我判斷一般
    這種情況都是要把電纜線拿走，可能我們電纜線的設計不易
    抽取，且剪斷後，大樓的公共設施就沒有電了，所以沒有辦
    法繼續動作。」（見原審卷第60頁），衡以犯嫌2人攜帶兇
    器、毀壞安全設備、於夜間侵入住宅，剪斷設置於該處電箱
    內之電纜線，當無單純為毀損該社區供電設備之理。準此，
    前開2名男子係基於竊盜之犯意聯絡，共同攜帶兇器、毀壞
    安全設備、於夜間侵入住宅，剪斷設置於該社區地下室電箱
    內之電纜線，欲將該電纜線竊取之，然因此舉造成該社區之
    公共設施（含地下室照明設備）喪失電力而使地下室黑暗難
    辨，致未能繼續竊取電纜線之犯行，始未得逞等節，亦堪認
    定。
(三)再查，證人莊重恩於前揭時、地，在遭竊現場所見地上之煙
    蒂，經證人陳長明採證送鑑結果，發現該煙蒂DNA型別與被
    告DNA型別相符等節，有證人莊重恩及陳長明前開證述在卷
    足憑，且有現場採證照片及光碟、新北市政府警察局99年12
    月1日北縣警鑑字第0990195137號鑑驗書在卷可佐（見原審
    卷第51頁至第54頁、偵查卷第8頁至第10頁）；參以證人莊
    重恩及陳長明與被告均素昧平生，本無任意捏造前開事實，
    及甘冒觸犯偽證罪之風險及良心上之譴責而設詞誣攀、栽贓
    嫁禍被告之理。衡以被告於原審審理時，供述其有抽煙習慣
    ，證人莊重恩於原審亦證稱：嫌犯一人叼著煙，證人陳長明
    在現場採到一枚新鮮煙蒂，其空言質疑該煙蒂並非在犯案現
    場所採集（見原審卷第45頁反面、本院卷第41頁反面），顯
    為犯後飾詞狡辯之詞，洵無足取。又證人陳長明採得煙蒂後
    ，即加以編號送驗，鑑驗書上所載編號與採證編號相同，並
    無錯誤情事。又依鑑驗書所載，本件檢體送驗後，與多筆刑
    案進行比對，鑑驗時間自然較長，被告質疑99年底才做出檢
    驗報告，亦無可採。復參以被告前於98年9月至11月間，多
    次夥同另案被告朱雄成，持油壓剪侵入住宅竊取各該大樓地
    下室內之電纜線，經臺灣板橋地方法院以99年度易字第2875
    號判決判處應執行有期徒刑1年10月之事實，有前開判決附
    卷可考（見原審卷第38頁至第39頁），被告於該案件之犯罪
    手法均與本案相同，且犯罪時間亦與本案相近。由上各情觀
    之，堪認被告確為上開2名男子中之1人無疑。被告與真實姓
    名、年籍不詳之成年男子，基於竊盜之犯意聯絡，共同攜帶
    兇器、毀壞安全設備、於夜間侵入住宅竊盜未遂之犯行，同
    堪認定。至「東南庭園社區」設置之監視器雖曾攝得上開部
    分犯罪過程，然證人陳長明及當時承辦本案之員警，均未接
    獲證人莊重恩所述監視錄影翻拍光碟，且證人莊重恩亦於原
    審證稱前開監視錄影畫面並未保留，此有證人莊重恩於原審
    審理時之證述、臺灣臺北地方法院檢察署100年3月16日公務
    電話紀錄、原審100年7月18及19日公務電話紀錄在卷可參（
    見本院卷第59頁反面、第77頁至第78頁，偵查卷第40頁），
    是此部分之證據已無查之可能，且依前開事證已足認被告本
    案犯罪事實，是亦無調查此部分證據之必要，附此敘明。綜
    上，本案事證明確，被告共同攜帶兇器、毀壞安全設備、於
    夜間侵入住宅竊盜未遂之犯行應堪認定。
二、查被告行為後，刑法第321條業於100年1月26日經總統公布
    修正，於同年月28日生效。按行為後法律有變更者，適用行
    為時之法律，但行為後之法律有利於行為人者，適用最有利
    於行為人之法律，刑法第2條第1項定有明文。且就比較之結
    果，須為整體之適用，不能割裂分別適用各該有利於行為人
    之法律，此即刑法變更之比較適用所應遵守之「罪刑綜合比
    較原則」及「擇用整體性原則」（最高法院24年上字第2634
    號、27年上字第2615號判例、95年度第8次刑事庭會議決議
    參照）。再查修正前刑法第321條第1項規定：「犯竊盜罪而
    有左列情形之一者，處6月以上、5年以下有期徒刑：一於夜
    間侵入住宅或有人居住之建築物、船艦或隱匿其內而犯之者
    。二毀越門扇、牆垣或其他安全設備而犯之者。三攜帶兇器
    而犯之者。四結夥三人以上而犯之者。五乘火災、水災或其
    他災害之際而犯之者。六在車站或埠頭而犯之者。」修正後
    刑法第321條第1項規定：「犯竊盜罪而有下列情形之一者，
    處6月以上、5年以下有期徒刑，得併科新臺幣100,000元以
    下罰金：一侵入住宅或有人居住之建築物、船艦或隱匿其內
    而犯之者。二毀越門扇、牆垣或其他安全設備而犯之者。三
    攜帶兇器而犯之者。四結夥三人以上而犯之者。五乘火災、
    水災或其他災害之際而犯之者。六在車站、埠頭、航空站或
    其他供水、陸、空公眾運輸之舟、車、航空機內而犯之者。
    」，經比較新舊法之規定，新法除增加得併科罰金之規定外
    ，並刪除原第1款「於夜間」之要件，且就第6款增加「航空
    站、其他供水、陸、空公眾運輸之舟、車、航空機內」之要
    件，是比較新、舊法之結果，被告行為時之舊法對被告較為
    有利，從而，揆諸前開刑法第2條第1項前段規定及說明，本
    件自應整體適用被告行為時即100年1月26日修正前之規定。
三、按刑法第321條第1項第3款之攜帶兇器竊盜罪，係以行為人
    攜帶兇器竊盜為其加重條件，此所謂兇器，其種類並無限制
    ，凡客觀上足對人之生命、身體、安全構成威脅，具有危險
    性之兇器均屬之，且祇須行竊時攜帶此種具有危險性之兇器
    為已足，並不以攜帶之初有行兇之意圖為必要；亦即行為人
    攜帶兇器有行兇之可能，客觀上具有危險性，即為已足，至
    其主觀上有無持以行兇或反抗之意思，尚非所問（最高法院
    79年臺上第5253號判例、最高法院74年度第3次刑事庭會議
    決議意旨參照）。查被告持以作案之Ｔ型螺絲起子及油壓剪
    各1支，雖未扣案，但該器具既各能用以轉動電鎖鎖洞、剪
    斷電纜線，堪認其質地當屬堅硬銳利，客觀上自足以對人之
    生命、身體之安全構成威脅，係屬刑法第321條第1項第3款
    所定之兇器。又刑法第321條第1項第2款所稱「門扇」專指
    門戶而言，而所謂「其他安全設備」，指門扇牆垣以外，依
    通常觀念足認防盜之一切設備而言，如門鎖、窗戶、冷氣孔
    、房間門或通往陽臺之門即屬之。是毀壞門鎖行竊，固應論
    以該款之毀壞安全設備竊盜罪，但此處所謂門鎖，係指附加
    於門上之鎖而言，至於毀壞構成門之一部之鎖 (如司畢靈鎖
    ) ，則應認為毀壞門扇之加重竊盜罪（最高法院74年台上第
    24 3號判決意旨參照）。查本案被告所損壞者，係「東南庭
    園社區」大門旁之電鎖鎖孔，此有證人莊重恩於原審審理時
    之證述為憑（見原審卷第60頁反面），則被告毀壞設置於門
    旁之門鎖後行竊，自屬刑法第321條第1項第2款之安全設備
    竊盜。另100年1月26日修正前刑法第321條第1項第1款之「
    夜間」，係指「日出前、日沒後」，本件犯罪時間係在凌晨
    2 、3時許，自屬於「夜間」。又按大樓式或公寓式住宅之
    地下室，係附屬於該大樓或公寓，為該種住宅人生活起居場
    所之一部分，與住宅之關係密不可分，於夜間侵入該種住宅
    地下室竊盜，自應依刑法第321條第1項第1款論罪（最高法
    院82年度台上字第5704號判決意旨參照）。查「東南庭園社
    區」對外僅有大門及地下室出入口各1，而被告為本案犯行
    時，前開入口均已關閉，被告與真實姓名、年籍不詳之成年
    男子，係以毀壞該社區大門電鎖方式侵入「東南庭園社區」
    公共區域、樓梯間及地下室等情，業據證人莊重恩於原審審
    理時證述明確（見原審卷第59頁反面、第60頁反面），且有
    證人莊重恩於原審當庭繪製之「東南庭園社區」位置分布圖
    在卷可稽（見原審卷第66頁），是被告於夜間侵入「東南庭
    園社區」公共區域、樓梯及地下室著手竊盜電纜線，應屬刑
    法第321條第1項第1款所定之於夜間侵入住宅。被告雖已著
    手於竊盜行為，然因被告剪斷電纜線後，致地下室照明設備
    喪失電力而使地下室黑暗難辨，乃未竊得電纜線，其犯罪即
    屬未遂階段。故核被告本案所為，係犯修正前刑法第321條
    第2項、第1項第1款、第2款、第3款之加重竊盜未遂罪。公
    訴意旨認被告涉犯刑法第320條第1項之普通竊盜罪，尚有未
    洽，惟本案起訴之基本事實既與本院認定加重竊盜未遂罪之
    基礎事實具有同一性，且經原審於審理時告知變更後之罪名
    ，並使被告為答辯，則對其刑事辯護防禦權並不生不利影響
    ，法院自仍應予以審理，原審並依刑事訴訟法第300條規定
    變更起訴法條，為刑法第321條第2項、第1項第1款、第2款
    、第3款之加重竊盜未遂罪論處，並依刑法第25條第2項之規
    定，按既遂犯之刑度減輕其刑。被告與真實姓名、年籍不詳
    之成年男子間，就前揭加重竊盜之犯行，具有犯意聯絡及行
    為分擔，為共同正犯。又被告有如事實欄所述之科刑、執行
    紀錄，此有臺灣高等法院被告前案紀錄表附卷可憑（見本院
    卷第4頁至第22頁），其於受有期徒刑執行完畢後，5年內故
    意再犯本件有期徒刑以上之罪，為累犯，應依刑法第47條第
    1項規定加重其刑，並依法先加重後減輕之。
四、原審詳查後，因認本件事證明確，適用修正前刑法第321條
    第2項、第1項第1款、第2款、第3款，刑法第2條第1項前段
    、第28條、第25條第2項、第47條第1項規定，並審酌被告前
    已有多次竊盜犯行，卻猶不知悔改，竟仍攜帶螺絲起子及油
    壓剪之兇器各1支、毀壞安全設備、於夜間侵入住宅，欲竊
    取電纜線以變賣牟利而剪斷「東南庭園社區」地下室電纜線
    ，致該社區住戶公共區域處於無電力可用狀態，影響渠等生
    活甚鉅，是其行為自應予以嚴懲，且其犯後飾詞狡辯，毫無
    悔意，暨衡諸其犯罪動機、情節、有前科紀錄之素行、生活
    狀況、國中畢業之智識程度等一切情狀，處有期徒刑8月。
    併敘明未扣案之螺絲起子及油壓剪各1支，既無證據證明係
    被告或共犯所有，復無證據證明該工具現仍存在，且此物品
    亦非違禁物，依法自不併予宣告沒收。經核原判決認事用法
    ，並無不合，量刑亦屬妥適，被告上訴猶執陳詞否認犯行，
    為無理由，應予駁回。
據上論斷，應依刑事訴訟法第368條，判決如主文。
本案經檢察官呂丁旺到庭執行職務。
中    華    民    國  100    年    12    月    7    日
                  刑事第十七庭  審判長法  官  王炳梁
                                      法  官  黃雅芬
                                      法  官  陳世宗
以上正本證明與原本無異。
不得上訴。
                                      書記官  李佳穎
中    華    民    國  100    年    12    月    7    日
法條：修正前刑法第321條
（加重竊盜罪）
犯竊盜罪而有左列情形之一者，處 6 月以上、 5 年以下有期徒
刑：
一、於夜間侵入住宅或有人居住之建築物、船艦或隱匿其內而犯
    之者。
二、毀越門扇、牆垣或其他安全設備而犯之者。
三、攜帶兇器而犯之者。
四、結夥三人以上而犯之者。
五、乘火災、水災或其他災害之際而犯之者。
六、在車站或埠頭而犯之者。
前項之未遂犯罰之。